【裁判字號】    89,上訴,1912
【裁判日期】    891121
【裁判案由】    偽造文書等
【裁判全文】
臺灣高等法院臺中分院刑事判決                  八十九年度上訴字第一九一二號
      上  訴  人
      即  被  告  乙○○
右上訴人因偽造文書案件，不服臺灣台中地方法院八十九年度訴字第一六二八號中華
民國八十九年八月十八日第一審判決（起訴案號：臺灣台中地方法院檢察署八十九年
度偵字第四四○七號），提起上訴，本院判決如左：
      主  文
上訴駁回。
      事  實
一、乙○○曾於民國八十二年間因煙毒案件，經法院判處有期徒刑三年二月確定，入
    監執行後於八十四年四月十八日假釋出獄，刑期至八十六年一月五日屆滿以已執
    行論，仍不知悔改。與王亞中（業經原審判決確定）共同基於行使偽造準私文書
    、偽造私文書及行使偽造私文書、意圖為自己不法所有之詐欺之概括犯意聯絡與
    行為分擔，由王亞中於民國八十九年三月一日，在台中市○○路，以每張新台幣
    （下同）八千元之價格，向一年籍不詳綽號「阿明」之男子，購得如附表壹所示
    以電子、磁性等無法以人之知覺直接認識之方式所製成之紀錄，而供電腦處理之
    用，且在習慣上表彰持卡人經濟、消費能力證明之偽造空白信用卡之準私文書共
    十張後，即由乙○○在各該偽造信用卡背面偽簽如附表所示署押，用以表示該偽
    造信用卡為各該遭偽簽署押之人所申請使用，並推由王亞中負責在店外把風，乙
    ○○入店內刷卡消費之方式，連續於附表貳所示之時間、地點持如附表貳所示信
    用卡刷卡消費，使附表貳所示之特約商店陷於錯誤，誤以為其為該信用卡之合法
    申請人及持卡人並有消費能力，而允其消費，並由乙○○偽造如附表貳所示署押
    於各信用卡簽帳單上，偽造作成不實簽帳單之私文書後，持交各該特約商店，詐
    購得如附表貳所示之物足以生損害於各遭偽簽署押之人、特約商店及發卡銀行之
    利益，而其二人於八十九年三月二日所詐購得如附表貳編號一至四所示物品，除
    附表貳編號二所示洋酒自己留用外，餘則由王亞中變賣與不詳姓名之人，得款二
    萬七千餘元，乙○○分得五千元，餘均由王亞中取得，如附表壹編號一至三所示
    之信用卡，則於使用後將之毀損丟棄；另於八十九年三月十日所詐購得如附表貳
    編號五至七所示物品，則尚未及變賣。嗣於八十九年三月十日下午五時三十分許
    ，王亞中、乙○○二人共同至台中縣清水鎮○○路四九０之一號「佳佳通信行」
    前，欲入店內詐購手機，適經警實施臨檢，而當場自王亞中身上查扣得偽造之如
    附表壹編號四、五信用卡二張，並自乙○○身上查扣得偽造之如附表壹編號六至
    十信用卡五張等物，始查獲上情。
二、案經案經台中縣警察局清水分局報請台灣台中地方法院檢察署檢察官偵查起訴
      理  由
一、訊據被告乙○○對於右揭事實，迭據其於警偵訊中、原審及本院審理時坦承不諱
    ，核與被告王亞中（業經原審判決確定）於警訊及偵查中所供相符，並經被害人
    即友勝電信有限公司負責人戊○○、廣角皮鞋店店員丁○○、佳音通信有限公司
    店員甲○○於警訊中指述明確，且扣案之如附表壹編號六、七所示台新銀行信用
    卡係偽造之物乙情，亦據證人即台新銀行法務專員吳建明於警訊中證述無訛，而
    從被告供述如附表壹所示其餘信用卡均係以同一手法購得之情況證據觀之，亦堪
    認其餘信用卡當亦係偽造無疑。此外，復有上開偽造之信用卡七張、簽帳單商店
    存根聯四張、持卡人存根聯一張扣案及被害人甲○○、丁○○領回遭詐騙之物所
    出具之贓物認領保管單二紙附卷可稽。本件事證明確，被告犯行堪以認定。
二、按信用卡係以電子、磁性等無法以人之知覺直接認識之方式所製成之紀錄，而供
    電腦處理之用，信用卡持卡人與發卡銀行簽訂信用卡使用契約，經發卡銀行審核
    持卡人身分、資力後，依照契約關係所發給，持卡人取得信用卡後，可至特約商
    店簽帳消費，由發卡銀行先行墊付消費款項，再由信用卡持有人依約清償。在習
    慣上，信用卡係用以表彰持卡人經濟、消費能力之證明，應依刑法第二百二十條
    第二項之規定，論以同法第二百十條之私文書（最高法院八十八年度臺上字五七
    一０號判決亦採此見解）。又在信用卡背面持卡人處簽署姓名，乃不待依據習慣
    或特約，單從形式上觀察，即足以表示信用卡為簽名署押之人所申請使用之旨，
    應屬私文書。又於刷卡之簽帳單上簽署姓名，除表示已收受特約商店所交付之交
    易標的物或消費標的，並確認該筆消費之憑證，具有表示法律上權利義務關係之
    證明，故簽帳單性質上除與收據相同外，並且係信用卡發卡銀行據此向簽帳人收
    款之憑證，亦屬私文書無訛。另刑法第三百三十九條第一項之詐欺取財罪屬於「
    個別財產犯罪」，同條第二項之詐欺得利罪則屬「全體財產犯罪」，前者乃謂只
    要被害人財物本身有所損失時，行為人即構成犯罪，縱使對於全體財產而言，可
    能沒有任何損害 (甚至不減反增)，皆不影響行為人犯罪之成立，後者係謂個別
    財產有無損害不論，只要全體財產沒有減少，即屬沒有損害，也就不構成犯罪，
    而依學界通說見解，被害人喪失財物本身之持有，即屬一種損失，蓋因妨害到其
    使用財物本身之機能，是行為人持冒用他人名義申請取得之信用卡，向特約商店
    持卡消費，使特約商店誤信行為人即為卡片名義人，而交付一定之財物，此交付
    財物之行為本身即為一種損害，縱然嗣後特約商店可從發卡機構請求支付，對其
    全體財產而言，並無減少，惟特約商店於此對給付予行為人之財物本身即喪失持
    有使用之機能，亦屬一種損失，故可認為是被害人，行為人之行為應認係構成詐
    欺取財罪，而非詐欺得利罪 (此與無支付能力使用自己之信用卡消費，可能構成
    詐欺得利罪之情形不同)。核被告所為，係犯刑法第二百二十條第二項、第二百
    十六條、第二百十條之行使偽造準私文書罪、第二百十六條、第二百十條之行使
    偽造私文書罪、第三百三十九條第一項之詐欺取財罪。被告與王亞中間就上開犯
    行，有犯意聯絡及行為分擔，為共同正犯。被告所犯刑法第二百二十條第二項、
    第二百十六條、第二百十條之行使偽造準私文書罪部份，起訴法條雖未論及，惟
    起訴事實已載明確，且為裁判上一罪關係，自為本院審理論究範圍。被告偽造署
    押為偽造私文書之階段行為，而偽造私文書後持以行使，偽造之低度行為行使之
    高度行為吸收，均不另論罪。被告先後多次行使偽造準私文書罪、行使偽造私文
    書罪、詐欺取財罪間，各時間緊接，手段同一，所觸犯犯罪構成要件相同之罪名
    ，顯係基於概括犯意而反覆為之，皆為連續犯，應依刑法第五十六條之規定，分
    別論以一罪，並均加重其刑。又其所犯上開三罪間，有目的方法之牽連關係，為
    牽連犯，應依刑法第五十五條之規定，從一較重之行使偽造私文書罪處斷。被告
    乙○○曾於八十二年間因煙毒案件，經法院判處有期徒刑三年二月確定，入監執
    行後於八十四年四月十八日假釋出獄，刑期至八十六年一月五日屆滿以已執行論
    ，有台灣高等法院被告全國前案紀錄表及臺灣台中地方法院檢察署刑案資料查註
    紀錄表在卷可查，其受有期徒刑執行完畢後，五年以內再犯本件有期徒刑以上之
    罪，為累犯，應依刑法第四十七條規定遞加重其刑。原審持同一見解，適用刑法
    第二十八條、第五十六條、第二百十六條、第二百十條、第二百二十條第二項、
    第三百三十九條第一項、第五十五條、第四十七條，第二百十九條、第三十八條
    第一項第二款，罰金罰鍰提高標準條例第一條前段，並審酌被告年富力強，本應
    自食其力，竟貪圖私利，思不勞而獲，恣意持偽造信用卡刷卡消費，漠視輕踐他
    人財產權益，甚為可訾，應予非難；兼衡其持偽卡消費之次數、所盜刷之金額尚
    非鉅資，對於被害人所生之損害尚小，及犯後態度坦白認罪等一切情狀，量處被
    告有期徒刑壹年，另以扣案之如附表壹編號四至十所示偽造信用卡七張係被告王
    亞中所有，且供本案犯罪所用之物，應依刑法第三十八條第一項第二款規定宣告
    沒收。另扣案如附表貳編號七所示之信用卡簽帳單上偽造之署押「陳信明」一枚
    ；如附表貳編號一號至六所示信用卡簽帳單上偽造之署押共六枚，雖均未扣案，
    惟亦不能證明業已滅失不存在，爰併依刑法第二百十九條規定，不問屬於犯人與
    否，均予宣告沒收之。至於被告王亞中所有如附表壹編號一至三所示偽造信用卡
    ，業經被告於刷卡消費後損毀丟棄，為被告王亞中於警訊時供明在卷，顯已滅失
    不存在，爰不另為沒收之諭知，經核認事用法並無不合，量刑亦稱妥適。被告上
    訴意旨仍執前詞，指摘原判決量刑過重，為無理由，應予駁回。
三、至公訴人認被告二人除前開犯罪事實外，另於八十九年三月二日，持如附表壹編
    號一至三所示偽造信用卡，至台中市某服飾店刷卡詐購皮鞋等物（價值四千餘元
    ）云云。惟按被告之自白，不得作為有罪判決之唯一證據，仍應調查其他必要證
    據，以察其是否與事實相符，刑事訴訟法第一百五十六條第二項定有明文。查：
    被告乙○○於偵審中雖均自白有前述公訴意旨所指之刷卡行為，惟另一被告王亞
    中於警訊及偵查中所供述之內容均未及於公訴人所指之上開犯行，其於本院審理
    時復矢口否認有與被告乙○○共同持偽卡消費之行為，且綜觀卷附證據及本院調
    查所得，亦無其他證據可資佐證被告乙○○之自白，揆諸前揭法條，自不得僅憑
    被告乙○○之惟一自白，即論處被告二人罪行，惟公訴人認此部分與前揭論罪科
    刑部分，為連續犯或牽連犯之裁判上一罪關係，爰不另為無罪之諭知，附此敘明
    。
據上論結，應依刑事訴訟法第三百六十八條，判決如主文。
本案經檢察官丙○○到庭執行職務。
中      華      民      國     八十九     年     十一     月   廿一     日
                           臺灣高等法院臺中分院刑事第一庭
                                         審判長法  官  陳  紀  綱
                                               法  官  陳  登  源
                                               法  官  蕭  錦  鍾
右正本證明與原本無異。
如不服本判決應於收受送達後十日內向本院提出上訴書狀，其未述上訴之理由者並
得於提起上訴後十日內向本院補提理由書（均須按他造當事人之人數附繕本）。
                                               書記官  蘇  昭  文
中      華      民      國     八十九     年     十一     月   廿二     日
刑法第二百十六條：
行使第二百十條至第二百十五條之文書者，依偽造、變造文書或登載不實事項或使登
載不實事項之規定處斷。
第二百十條：
偽造、變造私文書，足以生損害於公眾或他人者，處五年以下有期徒刑。
附表壹：
編號        信用卡卡號                     發卡銀行        偽簽署押
0    0000000000000000     渣打銀行        洪克平
0    0000000000000000     慶豐銀行        洪偉彥
三            不詳               不詳            不詳
0    0000000000000000     聯邦銀行        王志民
0    0000000000000000     慶豐銀行        王志民
0    0000000000000000     台新銀行        王志民
0    0000000000000000     台新銀行        陳信明
0    0000000000000000     美國銀行        王志民
0    0000000000000000     美國銀行        陳信明
十    0000000000000000     花旗銀行        李宏文
附表貳：
編號  消費日期       消費地點    詐購財物   金額(新台幣) 使用偽造  偽簽署
                                                         之信用卡  押
一    ３ ２  位於台中縣沙鹿鎮  行動電話   一萬八千元   附表壹編  洪克平
     中午十二  中山路三一四號謝  一支                    號一
     時許      勝男經營之友勝電
               信有限公司
二   同   右         同     右   同    右   七千二百元   附表壹編  洪偉彥
                                                         號二
三    ３ ２  位於台中市○○路  洋煙二十   一萬零七百   不    詳  不  詳
     某  時    不詳洋煙酒店      條、洋酒   元
                                 一瓶
四   同  右    位於台中市某電信  行動電話   七千五百元   不    詳  不  詳
               行                一支
五    ３ １０  位於台中縣龍井鄉  皮鞋一雙   二千五百五   附表壹編  陳信明
     中午十二  新興路十八號黃玉             十元         號七
     時三十分  燕任職之廣角皮鞋
     許        店
六   同  右    同            右  同    右   二千三百八   附表壹編  陳信明
                                            十元         號九
七    ３ １０  位於台中縣清水鎮  行動電話   七千五百元   附表壹編  陳信明
     下午一時  中山路五六號林谷  一支                    號七
     許        彥任職之佳音通信
                                                                       Ｄ


司法院資訊處製作；財團法人民間司法改革基金會備份。
